【裁判字號】    89,訴,3398
【裁判日期】    900425
【裁判案由】    營利事業所得稅
【裁判全文】
臺北高等行政法院判決                            八十九年度訴字第三三九八號
                              .
    原      告  泛台貨櫃運輸股份有限公司
    代  表  人  甲○○（董事長）  台北市○○街二三巷九號十樓
    訴訟代理人  丙○○
    被      告  財政部台灣省北區國稅局
    代  表  人  林吉昌局長
    訴訟代理人  丁○○
    訴訟代理人  乙○○
右當事人間因營利事業所得稅事件，原告不服行政院中華民國八十九年六月三十日台
八十九訴字第一九六一三號再訴願決定，於八十九年七月二十九日向最高行政法院提
起行政訴訟，經該院裁定移送本院審理，本院判決如左：
    主  文
原告之訴駁回。
訴訟費用由原告負擔。
    事  實
甲、事實概要：
   緣原告民國八十一年度營利事業所得稅結算申報，列報營業成本新台幣（下同）一
   三○、三六一、一七二元，全年所得額八、九一五、五八三元，合於獎勵類目及標
   準免稅所得三、○六一、六九二元，課稅所得額為五、八五三、八九一元。被告初
   查以其營業成本項下（一）柴油費申報三五、○三二、九二五元，其中油單與帳載
   不符四七八、○五九元及向油料行取得普通收據八、六五九、二六七元查無進貨事
   實予以剔除。（二）輪胎費申報一○、五四九、八三三元，其中取具興達輪胎行等
   十家普通收據六、○○六、三○○元查屬無交易事實否准認列。又虛列成本漏報所
   得額，未符合生產事業獎勵類目及標準第二十六條規定，全數否准扣抵，核定柴油
   費二五、八九五、五九九元、輪胎費四、五四三、五三三元、營業成本一一六、九
   一六、二四二元、合於獎勵類目及標準免稅所得○元、全年所得額為二六、一一五
   、八四○元。另原告辦理所得稅結算申報，虛增成本，短報所得額，乃按所漏稅額
   三、六六六、三九二元處以○˙八倍罰鍰二、九三三、一○○元（計算至百元止）
   。原告不服，申請復查結果，准予變更核定全年所得額為二五、八三九、○八九元
   ，原告仍不服，復經訴願、再訴願，均遭駁回，遂提起本訴訟。
乙、兩造聲明：
    (一)原告聲明求為判決：
      再訴願決定、訴願決定及原處分均撤銷。
    (二)被告聲明求為判決：
      駁回原告之訴。
丙、兩造之爭點：
   （一）就原告申報營業成本項下遭被告以無進貨事實予以剔除之柴油費及無交易
         事實否准認列之輪胎費，是否無進貨及交易事實？
   （二）本件有無營利事業所得稅查核準則（下稱查核準則）第三十八條第一項規
         定，以「按址查對不確，未能提出正當理由或未能提供證明文件，稽徵機
         關應按當年度當地該項貨品之最低價格，核定其進貨成本」之適用？
   （三）被告可否不經由財政部及待案件確定，即逕行撤銷獎勵？
   （四）原告主張罰鍰部分應依稅捐稽徵法第四十四條僅處行為罰，是否有理？
原告主張：
一、營業成本部分，柴油費原申報三五、○三二、九二五元，原處分機關以無進貨事
    實剔除八、六五九、二六七元，其系爭關鍵在於有否進貨事實之認定。依事實論
    本公司經營汽車貨櫃運輸業，車輛運行耗油，並無其他代替品，且帳冊均有明確
    記戴，亦均在合理耗用範圍內，其耗用油量並未超過一般同業標準，亦蒙原處分
    機關認可，其進貨及耗用事實俱在，原處分機關未體察汽車貨運營運耗油、進油
    事實，豈有無油可行車之理，似有欠公允。另就法令面言，依財政部須查核取得
    非實際交易對象（含虛設行號）所開立統一發票列報成本費用處理原則規定，如
    查核勾稽其進、銷、存數量相符者，或為製造業、營造業所必需使用之原料、材
    料計算無超耗者，其符合以上條件之一者即可認定為有進貨事實，則其成本之認
    列應依所得稅法第廿七條及查核準則第卅八條，按當年度當地該項貨品之最低價
    格核定其進貨成本。另依查核準則第四十五條規定，亦應以有否進貨事實為查核
    認剔之主要依據。而原處分機關未體察車輛實際面耗油之事實，又不採納帳冊憑
    證進耗料正常合理未超過同業一般水準之要件，而逕以進貨憑證取得不符為由，
    全部否定剔除必要耗用油費，再訴願決定對原處分機關一方面收入全數認定，相
    對之進貨，全數剔除，無進貨豈有銷貨，銷貨無任何成本，全數獲利，又零星現
    金購料交易，以無資金流程證明為由否認交易事實，均有違商場交易事實及證據
    法則，甚不足採，對納稅人有利之事實及法令未予斟酌執行似有欠當。
二、輪胎費原申報一○、五四九、八三三元原處機關剔除六、○○六、三○○元。查
    輪胎為車運行必備之要件，且車行全省輪胎故陣拋錨急難為行業特性，需隨時予
    修復更新，或為司機專業稅務常識不足，或為修理商家以司機危急，給予不合法
    憑證而取得所謂不合法憑證，向本公司報支，惟亦應請體察其耗用之實際性，帳
    載憑證及耗用均無超過一般通常水準應以當地該項貨品之最低價格核定其成本，
    其他事實理由，與前項柴油費支出相同，不予重敘，而原處分機關不察進料修理
    事實全部否定剔除，似嫌嚴苛。
三、以上營業成本柴油費及輪胎費，原告並未否認確實司機在外作業未取得合法憑證
    ，其相關未取得合法憑證部份已分別補繳、受罰，惟未取合法憑證並不足以否定
    進料及耗料事實，原處分機關一方面認定銷貨收入，一方面就進貨全數剔除，則
    純利百分之百，銷貨收入全數當為所符課稅，明顯連背所得稅法第廿七條第一項
    「營利事業之進貨，未取得進貨憑證，或未將進貨憑證保存，或按址查對不確者
    ，稽徵機關得按當年度當地該項貨品之最低價格核定其進貨成本」及查核準則第
    卅八條第一項「進貨、進料未取得憑證或未將取得憑證保存，或按址查對不確，
    未能提出正當理由或未能提供證明文件者；稽徵機關應按當年度當地該項貨品之
    最低價格，核定其進貨成本。其屬未取得進貨憑證或未將進貨憑證保存者，應依
    稅捐稽徵法第四十四條規定處罰。但依本準則第四十五條第二款第三目規定處理
    者免罰」無論就事實或法令面評析原處分機關無權，一方面承認銷貨，一方面又
    全面否定進貨，無進貨豈有銷貨，銷貨而無進貨，全部列入盈餘，豈有可做無本
    錢生意之瑾，原告司機未依規定取得合法憑證自願依規定受罰，惟原處分機關違
    法擴大打擊，全面否定進貨用法失據。
四、合於獎勵免稅所申報三、○六一、六九二元，原機關全部以虛列成本不予獎勵全
    數課稅，惟原告依案情僅屬未取得合法之憑證，相關法令並無強制取銷獎勵免稅
    之規定，亦規定已依所得稅法第一一○條處罰確定者，始由財政部撤銷其原由財
    政部、經濟部等相關單位核定之免稅獎勵，本案仍在財政救濟中是否漏稅尚未確
    定，應不得先行主動撤銷獎勵。又撤銷獎勵機關為財政部，原處分機關可否代理
    上級機關行使法定撤銷權請再斟酌。
五、科處罰鍰部分，原告違章行為僅止於未依規定取得進貨憑證，實際並無逃漏所得
    情形，請惠依實際進貨情形重核免罰。
被告主張：
一、本件原告本期申報營業成本一三○、三六一、一七二元，其中柴油費三五、○三
    二、九二五元，輪胎費一○、五四九、八三三元。被告初查以：（一）柴油費：
    其向各加油站加油取具之油單與帳載數核對計有不足數四七八、○五九元，另向
    油料行進料取得之普通收據八、六五九、二六七元，經查證無進貨事實，予以刪
    除，核定本期柴油費為二五、八九五，五九九元。（二）輪胎費：其中取具興達
    輪胎行等十家小規模營利事業開立品名為「再生胎」、「新胎」之普通收據計六
    、○○六、三○○元，經查證係屬無交易事實，遂否准認列，核定本期輪胎費為
    四、五四三、五三三元。核定營業成本為一一六、九一六、二四二元。原告不服
    ，主張因營運需要，需撥付零用金交予司機加油及備補胎換胎，司機不察取得不
    肖廠商之加油費收據六、四五二、二七○元（正確數為八、六五九、二六七元）
    據以登載並列報支出，原告實際上確有購油支付之事實，請依查核準則第三十八
    條規定，按當年度當地該項貨品之最低價格核定進貨成本等語，申請復查。被告
    復查決定略以：（一）柴油費：原告於八十一年間以明揚油行等十九家小規模營
    利事業開立品名為「柴油」之普通收據計一○、一二○、七二五元列報本期柴油
    費，原核定以其中信興礦油行、吉豐油行、大順油行等三家列記之柴油費一、四
    六一、四五八元，雖經按址查對無著落，惟亦無查得積極證據證明其無進貨事實
    ，乃未加剔除外，其餘十六家商號經查（１）其登記之營業項目並無買賣「柴油
    」等項，且柴油係管制性油類，非經許可，一般小規模營利事業不得出售。（２
    ）取具之收據所蓋有系爭商號店章等資料核與稅捐稽徵處提供之登記資料均不相
    符，且亦經系爭商號供承該收據之店章非其所有，其收據載立之筆跡、電話號碼
    、負責人姓名並不相稱。（３）該收據經系爭商號之代表人（或代理人）檢視後
    ，確認該年度並無販售柴油與原告。（４）其因無交易事實，以不實收據列報成
    本，亦經原告坦承在案，有八十四年十一月十日之說明書在卷可陳。據上，原核
    定以無進貨事實剔除系爭成本，洵無不合。至主張撥付零用金支付司機加油，確
    有購油支付之事實乙節，經就其主張函請提供相關之證據供查核結果，其並未設
    立零用金制度，即未設置定額之零用金，交由專人保管，以支付零星之開支，並
    於設置撥補時，以分錄（記錄簿）表彰其補交付之事實。次查其並未提供付款之
    資金流程以證明其有支付之事實，是以既無法佐證其有進貨事實，自難依查核準
    則第三十八條規定，核定其進貨成本。（二）輪胎費：經查原告列報之輪胎費係
    購新胎及翻修胎等支出，其取具興達輪胎行等十家商號之普通收據六、○○六、
    三○○元列支輪胎費，該收據經系爭商號之代表人（或代理人）檢視後，確認該
    年度並無販售輪胎與原告，且經系爭商號供承收據之店章、筆跡、統一編號、營
    業地址、電話號碼等有不相符等情形，此以不實收據列報成本支出亦經原告之負
    責人坦承在案，是以原核定據上揭事實認定其無進貨事實，否准認列系爭成本，
    並無不合。
二、原告所提示之財政部台北市國稅局七十六年十一月十七日財北國稅審查字第二八
    三三八號函修正「查核使用涉嫌虛設行號發票之營利事業所得稅案件」處理注意
    事項，主張適用一、查核事項（二）１丙之規定，認定其有進貨之事實乙節，經
    核該處理注意事項，並非財政部發布之釋示函令，自不得援為本案核課之依據。
三、另原告援引七十九年二月二十一日查核準則第三十八條，主張按系爭年度當地系
    爭貨品之最低價格，核定其進貨成本。惟查，七十九年二月二十一日查核準則修
    正前，第三十八條第一項與修正增列第二項主要差異僅在前者除進貨、進料未取
    得憑證外，尚適用於未將取得憑證保存，或按址查對不確之情況，其未能提出正
    當理由或未能提供證明文件者，以最低價格核定進貨成本，並應依稅捐稽徵法第
    四十四條規定處罰；而後者則係指如因出售者未給與統一發票，致無法取得合法
    憑證，其符合該法條所規定已誠實入帳等要件時，准按實際進價核定進貨成本，
    惟仍應依稅捐稽徵法第四十四條規定處罰（八十七年三月三十一日修正為「並免
    依稅捐稽徵法第四十四條規定處罰」），兩者均以確實有進貨事實為前提要件，
    則並無二致。本件原告既未能提供支付貨款之資金流程以證明其有進貨事實，自
    亦無按當地系爭貨品之最低價格核定進貨成本規定之適用。
四、原告執詞主張其柴油及輪胎之耗用，帳冊均有記載且均在法定合理耗用範圍內，
    並經被告機關原核定及稽核認可，應認有進貨事實乙節，按被告機關稽核報告所
    敘原告有關柴油之申報耗用量尚未超耗等語，係稽核單位於查核帳簿憑證前，先
    就原告申報原料耗用有無超限等異常情形所作之整體分析，尚不得執為其所耗用
    原料在未超限之範圍內，均應認定為有耗用及進貨事實之依據。按財政部訂頒「
    汽車運輸、翻修胎及燃料油耗用最低標準表」係統一規範各車別依其總重量每公
    升柴油「最少」應行駛里程數，以為稽徵機關核算汽車運輸業者按其全年行駛里
    程「最多」所能耗用之柴油數量，再依查核準則第五十九條比照第五十八條之規
    定辦理，是業者實際營運所耗用之柴油數量，較部頒標準為低亦屬常態；輪胎之
    耗用量亦同。被告依帳證查核，剔除虛增之成本後所核定者，即為原告實際進貨
    之柴油及輪胎數量，嗣依前揭規定核算其所申報耗用之數量未有超限情事，原告
    如認其耗用數量較核定進貨數量為大，按「未有進貨，何能耗用」之原理，原告
    自應就其有支付貨款之事實負舉證責任，以證明其所主張之事實為真實。
五、按「依本類目及標準享受獎勵之生產事業，應以依照所得稅法規定按時辦理結算
    申報，並在當年度內未受同法第一百十條之處分者為限。但當年度漏稅額不超過
    新台幣十萬元或短漏報課稅所得額占全年所得額之比例不超過百分之十者，不在
    此限。」為行為時生產事業獎勵類目及標準第二十六條所明定。本件原告本期列
    報合於獎勵類目及標準免稅所得三、○六一、六九二元。本局初查以其八十一年
    間取得明揚油行等十六家及興達輪胎行等十家之普通收據計一四、六六五、五六
    七元虛列成本，漏報所得額，與首揭規定不符，乃全數否准自全年所得項下扣抵
    ，核定合於獎勵類目及標準免稅所得○元。原告不服，主張其未虛列成本，僅屬
    未取得合法憑證，亦無相關法令取消獎勵免稅之適用等語，申請復查。被告復查
    決定略以：原告係符合獎勵投資條例第三條所定之生產事業，其於七十九年間增
    資擴展（資本額自八、四○○、○○○元增至二四、○○○、○○○元）購置曳
    引車五輛、半拖車七輛從事汽車貨櫃貨運業務申請免徵營利事業所得稅四年，經
    財政部審核與獎勵投資條例暨生產事業獎勵類目及標準之相關規定相符，於七十
    九年十一月二十六日以台財稅第七九○四一八○二六號函核准自其新增設備（七
    十九年七月十三日）開始提供勞務之日起連續四年免徵營利事業所得稅，並附帶
    條件（但書規定）其在免稅期間內仍須符合前揭標準第二十五條及第二十六條之
    規定。然原告於八十一年取具不實之普通收據列報成本，短漏報所得額，經被告
    依所得稅法第一百十條規定，處以罰鍰在案，復以違章情節重大，漏稅額逾十萬
    元及短漏報課稅所得占全年所得額之比例超過百分之十，右揭事實不符首揭標準
    所定之條件，其免稅所得自難自全年所得項下核減，審之首揭規定，核無不妥。
六、依首揭生產事業獎勵類目及標準所揭示，以查獲有違章事實，且其漏稅情節非輕
    微者，即可由本局否准該項免稅所得之抵減，不待其罰鍰確定再決定徵免，原告
    違章漏稅非屬輕微，自無適用，從而被告依首揭規定否准其免稅所得自全年所得
    項下抵減，並無違誤。
七、末按「納稅義務人已依本法規定辦理結算申報，但對依本法規定應申報課稅之所
    得額有漏報或短報情事者，處以所漏稅額兩倍以下之罰鍰。」為所得稅法第一百
    十條第一項所規定。又「營利事業向免用統一發票商號進貨、進料取得普通收據
    者，稽徵機關得根據普通收據所載進貨、進料資料，按址查對其銷售對方之銷貨
    是否相符，銷貨能力是否確當，核實認定。如按址查對不確而有進貨之事實者，
    應依所得稅法第二十七條之規定核定其進貨成本，並依稅捐稽徵法第四十四條之
    規定辦理，若按址查對不確亦無進貨之事實者，除進貨不予認定外，應按所得稅
    法第一百十條之規定處罰。」為查核準則第四十五條第一項第二款第九目所明定
    。原告本期因無進貨事實，取具不實之普通收據計一四、六六五、五六七元列報
    柴油費、輪胎費，藉以虛增成本，短漏報所得額，已如前述，此有台灣省營利事
    業統一發票設立變更登記申請書影本、營利事業取具小規模營利事業普通收據影
    本及原告之負責人說明書附卷可稽，是原告違章事證明確，被告乃按所漏稅額三
    、六六六、三九二元處以○˙八倍罰鍰二、九三三、一○○元（計至百元止）並
    無不合。
八、次查，按所得稅法第二十四條規定，營利事業所得額之計算，以其本年度收入總
    額減除各項成本費用、損失及稅捐後之純益額為所得額。本件原告原列報營業成
    本為一三○、三六一、一七二元，經被告機關按其提示帳簿憑證，依查核準則第
    四十五條第二款第九目前段規定查核結果，其中油單與帳載不符四七八、○五九
    元及向油料行取得普通收據八、六五九、二六七元、向興達輪胎行等取得普通收
    據六、○○六、三○○元並無進貨事實，乃剔除該虛增之成本後，依首揭法條規
    定計算所得額，並以其虛增成本致短報所得額部分，依所得稅法第一百十條第一
    項規定處罰，認事用法均無不合。且按同法第七十一條有關納稅義務人應向該管
    稽徵機關就構成其營利事業收入總額之項目及數額，以及有關減免、扣除之事實
    辦理申報之規定，所得稅之立法精神在於納稅義務人自行結算並依法誠實辦理申
    報制度，其有申報不實，甚至無進貨或支付事實，而虛報成本、費用者，自應按
    帳證核實認定，並依法論罰，稅法當無加以保護之必要。換言之，為保障遵守法
    律之納稅義務人權益，本件原告就有利於己之事實，未能舉證證明其確有支付貨
    款並經查明屬實前，不得以其耗用原料尚未超限為由，而以在未超限之範圍內認
    有進貨之事實，以維稅政，並符合租稅法定主義。
    理  由
一、按「營利事業之進貨未取得進貨憑證或未將進貨憑證保存，或按址查對不確者，
    稽徵機關得按當年度當地該項貨品之最低價格核定其進貨成本。」所得稅法第二
    十七條第一項定有明文。又按「營利事業向免用統一發票商號進貨、進料取得普
    通收據者，稽徵機關得根據普通收據所載進貨、進料資料，按址查對其銷售對方
    之銷貨是否相符，銷貨能力是否確當，核實認定。如按址查對不確而有進貨之事
    實者，應依所得稅法第二十七條之規定核定其進貨成本，並依稅捐稽徵法第四十
    四條之規定辦理，若按址查對不確亦無進貨之事實者，除進貨不予認定外，應按
    所得稅法第一百十條之規定處罰。」為查核準則第四十五條第一項第二款第九目
    所明定，又「納稅義務人已依本法規定辦理結算申報，但對依本法規定應申報課
    稅之所得額有漏報或短報情事者，處以所漏稅額兩倍以下之罰鍰。」所得稅法第
    一百一十條第一項亦有明定。
二、原告民國八十一年度營利事業所得稅結算申報，被告以其所列報營業成本項下（
    一）柴油費中油單與帳載不符四七八、○五九元及向油料行取得普通收據八、六
    五九、二六七元查無進貨事實予以剔除。（二）輪胎費中取具興達輪胎行等十家
    普通收據六、○○六、三○○元查屬無交易事實否准認列。又虛列成本漏報所得
    額，未符合生產事業獎勵類目及標準第二十六條規定，全數否准扣抵，而核定其
    柴油費輪胎費、營業成本及全年所得額。另以原告辦理所得稅結算申報，虛增成
    本，短報所得額，乃按所漏稅額處以○˙八倍罰鍰，經核並無不合。原告起訴主
    張如事實欄所載。經查本件所需審究之爭點為（一）就原告申報營業成本項下遭
    被告以無進貨事實予以剔除之柴油費及無交易事實否准認列之輪胎費，是否無進
    貨及交易事實？（二）本件有無查核準則第三十八條第一項規定，以「按址查對
    不確，未能提出正當理由或未能提供證明文件，稽徵機關應按當年度當地該項貨
    品之最低價格，核定其進貨成本」之適用？（三）被告可否不待案件確定，即逕
    行撤銷獎勵？（四）原告主張罰鍰部分應依稅捐稽徵法第四十四條僅處行為罰，
    是否有理？
（一）就原告申報營業成本項下遭被告以無進貨事實予以剔除之柴油費及無交易事實
     否准認列之輪胎費，是否無進貨及交易事實？
    １查關於系爭柴油費及輪胎費係因原告所取得之明揚油行等十六家小規模營利事
      業開立品名為「柴油」之普通收據計八、六五九、二六七元及興達輪胎行等十
      家商號之購新胎及翻修胎普通收據六、○○六、三○○元，經被告或其囑託之
      其他縣市稅捐稽徵處按址查對，查明各該商號並無販售柴油或輪胎與原告，原
      告係以不實收據列報成本，有其談話筆錄原本或影本附卷可稽，並經原告於八
      十四年十一月十日出具說明書坦承在案，是原告並無上開柴油及輪胎之進貨交
      易事實，甚為明確。
    ２原告雖主張其八十一年度行車里程，業經被告認定在案，而依財政部所定「汽
      車運輸、翻修胎及燃料耗油耗用最低標準表」計算原告所申報之柴油及輪胎用
      量並未超耗，被告應依所得稅法第二十七條第一項規定，按當年度當地該項貨
      品之最低價格，核定進貨成本云云。惟查財政部所訂之上述標準表，係統一規
      定各車別依其總重量每公升柴油「最少」應行駛里程數，作為稽徵機關核算汽
      車運輸業者按其全年行駛里程「最多」所能耗用之柴油數量，即非指業者均應
      依此標準申報，或縱無實際進貨，亦得在此標準範圍內申報，而係指在有實際
      進貨之帳證憑據下，不得超耗而言；因此，在全年所行駛里程中，在車況、路
      況不同情況下，業者實際營運所耗用之柴油數量，較上開標準為低亦屬常態；
      輪胎之耗用量亦同。
    ３原告雖又主張其係以零用金交付司機支付貨款云云。惟查原告本年度並未設置
      零用金帳為其所自承，而原告所取得之進貨憑證，係普通收據，復經被告按址
      查對不確，已如上述，原告復未能就其有支付貨款之事實舉證，以證明其耗用
      柴油及輪胎數量較核定進貨數量為大，則依查核準則第四十五條第二款第九目
      規定，該進貨即不予認定，即本件遭剔除部分，被告認定原告無進貨或交易之
      事實，並無違誤。
（二）本件有無查核準則第三十八條第一項規定，以「按址查對不確，未能提出正當
      理由或未能提供證明文件，稽徵機關應按當年度當地該項貨品之最低價格，核
      定其進貨成本」之適用？
      查核準則第三十八條第一項規定為「進貨、進料未取得憑證或未將取得憑證保
      存，或按址查對不確，未能提出正當理由或未能提供證明文件者；稽徵機關應
      按當年度當地該項貨品之最低價格，核定其進貨成本。」其適用對象為有「進
      貨、進料」之事實，而「．．按址查對不確．．」而言。而本件原告提出之憑
      證，其中部分已經原告准予認定，僅就其中部分因經被告按址查對不確部分，
      予以剔除，並非全部剔除，則在原告未能就遭剔除之進貨成本部分，提供確實
      之進貨證據下，如仍就該部分准予按當年度當地該項貨品之最低價格，核定其
      進貨成本，則豈非該無進貨事實者，仍應給予核定進貨成本？其為不當，自不
      待言。且原告已就部分進貨成本，准予認列，自不生原告所稱「純利百分之百
      ，銷貨收入全數當為所得課稅」之不合理情事。另原告所提出台北市國稅局七
      十六年十一月十七日財北國稅審查字第二八三三八號函主張略以為製造業所必
      需使用之原、材料，合併計算未超耗者，得認為才進貨事實云云。惟查，姑不
      論被告已以該函係台北市國稅局所訂，並非財政部所訂，對被告並無拘束力；
      本院查該函係針對有進貨事實，而以虛設行號發票列報成本之情況而言，即如
      確有進貨事實，如營造業已將房屋興建，即不能以其所提示之發票為虛設行號
      所開立，而否認其有進貨之事實，故在未超耗之範圍內，就其所必需之原、材
      料，准予認定其有進貨事實。惟本件並非全部進貨憑證均不被採認，而僅係原
      告所提示之部分進貨憑證不被採認且不被採認係因原告並無進貨，故不合上開
      台北市國稅局函之情形，無該函之適用。
（三）被告可否不待案件確定，即逕行撤銷獎勵？
      查生產事業獎勵類目及標準第二十五條第三項係規定「違反第一項規定未申報
      或申報不實者，得由財政部撤銷其當年度應享受之獎勵」，即未依第一項按主
      管機關之規定申報有關之資料，以供考核者之處罰，方應由財政部撤銷其獎勵
      ；惟同標準第二十六條前段另規定必需以依所得稅法規定按時辦理結算申報，
      並在當年度內未受同法第一百十條規定處分者為限，方得依本類目及標準享受
      獎勵，並未規定需俟處分確定及由財政部核准或撤銷，原告將該二條文混為一
      談，自無可採。
（四）原告主張罰鍰部分應依稅捐稽徵法第四十四條僅處行為罰，是否有理？
      本件原告因無進貨事實，取具不實之普通收據計一四、六六五、五六七元列報
      柴油費、輪胎費，辦理所得稅結算申報，藉以虛增成本，短報所得額，致生漏
      稅三、六六六、三九二元之結果，核屬違反所得稅法第一百一十條第一項之規
      定，被告按所漏稅額處以○˙八倍罰鍰二、九三三、一○○元，揆諸首揭規定
      ，並無不合；至稅捐稽徵法第四十四條係處罰營利事業依法規定應給與他人憑
      證而未給與，應自他人取得憑證而未取得，或應保存憑證而未保存，為憑証之
      給予，取得或保存之問題，該條之處罰以無短漏所得，致漏稅為前提，本件原
      告虛增成本，短報所得額致漏稅，其行為與稅捐稽徵法第四十四條構成要件並
      不該當，無該條處罰之適用。
三、綜上所述，本件被告將原告所列報營業成本中之八、六五九、二六七元及輪胎費
    六、○○六、三○○元予以剔除，以原告虛列成本漏報所得額，未符合生產事業
    獎勵類目及標準第二十六條規定，全數否准扣抵，核定柴油費二五、八九五、五
    九九元、輪胎費四、五四三、五三三元、營業成本一一六、九一六、二四二元、
    全年所得額為二五、八三九、○八九元，並以原告辦理所得稅結算申報，虛增成
    本，短報所得額，乃按所漏稅額三、六六六、三九二元處以○˙八倍罰鍰二、九
    三三、一○○元，經核並無不合，一再訴願決定予以維持，亦無不合，原告起訴
    意旨為無理由，應予駁回。
據上論結，本件原告之訴為無理由，爰依行政訴訟法第九十八條第三項前段，判決如
主文。
中      華      民      國     九十     年      四      月    二十五    日
                         臺 北 高 等 行 政 法 院  第 四 庭
                                           審 判 長 法  官  張瓊文
                                                    法  官  梁力求
                                                    法  官  黃清光
右為正本係照原本作成。
如不服本判決，應於送達後二十日內，向本院提出上訴狀並表明上訴理由，如於本判
決宣示後送達前提起上訴者，應於判決送達後二十日內補提上訴理由書（須按他造人
數附繕本）。
中      華      民      國     九十     年      四      月    二十六    日
                                                    書記官  楊子鋒


司法院資訊處製作；財團法人民間司法改革基金會備份。
